臺灣新北地方法院板橋簡易庭簡易民事判決
111年度板簡字第1276號
原      告  蕭仲鈞  
訴訟代理人  蕭凱文  

被      告  郭鴻逸  
訴訟代理人  楊瀚瑋律師
            廖于清律師
            古意慈律師
上列當事人間請求侵權行為損害賠償事件，原告提起刑事附帶民
事訴訟（110年度審交附民字第903號），經刑事庭裁定移送審理
，於民國111年8月24日言詞辯論終結，本院判決如下：
    主  文
被告應給付原告新臺幣肆拾壹萬陸仟陸佰玖拾元，及自民國一百
一十年十二月十一日起至清償日止，按年息百分之五計算之利息
。
原告其餘之訴駁回。
訴訟費用由被告負擔百分之十五，其餘由原告負擔。
本判決原告勝訴部分得假執行。但被告如以新臺幣肆拾壹萬陸仟
陸佰玖拾元為原告預供擔保，得免為假執行。
原告其餘假執行之聲請駁回。
    事  實  及  理  由
一、按訴狀送達後，原告不得將原訴變更或追加他訴，但請求之
    基礎事實同一者；擴張或減縮應受判決事項之聲明者，不在
    此限，民事訴訟法第255條第1項第2款、第3款定有明文。查
    本件原告起訴時原聲明：被告應給付原告新臺幣（下同）1,
    200,000元，及自刑事附帶民事起訴狀繕本送達翌日起至清
    償日止，按年息百分之5計算之利息。願供擔保請准宣告假
    執行；嗣於民國111年7月13日言詞辯論期日當庭變更聲明為
    ：被告應給付原告2,816,767元，及自刑事附帶民事起訴狀
    繕本送達翌日起至清償日止，按年息百分之5計算之利息。
    願供擔保請准宣告假執行；復於111年8月24日言詞辯論期日
    當庭變更聲明為：被告應給付原告2,716,675元，及自刑事
    附帶民事起訴狀繕本送達翌日起至清償日止，按年息百分之
    5計算之利息。願供擔保請准宣告假執行。核原告所為之訴
    之變更係減縮應受判決事項之聲明，揆諸上開法律規定，自
    應准許。
二、原告起訴主張：被告於民國110年3月3日8時15分許，駕駛車牌
    號碼000-0000號自用小客車，沿新北市中和區中山路3段往民
    富街方向行駛，行經該路段與中山路3段118巷之交岔路口，欲左
    轉中山路3段118巷時，本應注意駕駛汽車行駛至交岔路口，其行
    進、轉彎，應遵守燈光號誌或交通指揮人員之指揮，以避免
    發生危險，且應注意車前狀況，並隨時採取必要之安全措施
    ，而依當時天候晴、日間有自然光線、柏油路面乾燥無缺陷
    、道路無障礙物、視距良好等狀況，並無不能注意之情事，
    竟疏未注意及此，貿然於左轉綠色燈光號誌未亮起時，即違反
    燈光號誌指揮左轉中山路3段118巷，適原告騎乘車牌號碼000-
    0000號普通重型機車(下稱系爭機車)，沿中山路3段對向車道
    （往莒光路方向）行駛至該處，因閃避不及，致其機車車頭
    撞及被告上開自用小客車右後部位，原告因而人車倒地，並
    受有左側鎖骨骨折、左側肩膀挫傷、肢體及腰部多處擦挫傷
    等傷害。爰請求被告賠償下列金額：
  ㈠醫療費用及住院手術開刀費用92,700元暨肱骨夾枕3,300元：
    原告因傷需至醫院住院進行手術治療，以及前往骨科、精神
    科及皮膚醫美修復科看診，另需使用肱骨夾枕，計支出費用
    共計為96,000元(計算式：92,700元+3,300元=96,000元)。
　㈡交通費3,010元：
    原告因傷需前往醫院就診，共計支出交通費用3,010元。
  ㈢工作損失90,000元：
    原告原任職阿凡達汽車美容公司擔任汽車美容人員，因傷需
    休養3個月無法工作，受有工作損失90,000元。
  ㈣看護費用57,500元：
    原告因傷自110年3月3日起至110年3月24日止，共計24日需2
    4小時專人看護，計支出看護費用57,500元(計算式：2,500
    元x22日=57,500元)。
  ㈤系爭機車殘值費用115,680元及運費2,500元：
    系爭機車因系爭事故而毀損，將系爭機車運往修車廠之運費
    為2,500元，另系爭機車修復費用經估價為215,772元(皆為
    零件)，系爭機車為109年7月出廠，原告於109年12月30日購
    買，迄至系爭事故發生日即110年3月3日，依照司法院折舊
    自動試算表計算後，系爭機車殘值為115,680元。
  ㈥安全帽8,980元及行車紀錄器8,500元：
    原告所配戴之安全帽及系爭機車上所裝載之行車紀錄器皆在
    系爭事故中毀損，原告因此受有安全帽8,980元及行車紀錄
    器8,500元之損害。
  ㈦倉管費用21,000元：
    因系爭機車拖吊至維修廠後尚未進行修復，原告因而遭維修
    廠收取倉管費用21,000元。
  ㈧原告母親因照護原告損失工作250,000元：
    原告因未滿20歲、於進行手術後須家屬24小時陪同照護，原
    告母親因而請假照護原告，原告母親原任職清潔公司約聘人
    員，卻因此事遭公司革職，損失10個月工作收入計250,000
    元。
  ㈨養傷和復健270,000元及皮膚修護和復建600,000元：
    原告因系爭事故需花費9個月療傷，且術後左手傷口無法負
    重，經醫囑於1年後需進行第2次手術。
  ㈩精神慰撫金1,335,000元：
    原告因系爭事故受傷期間，由父母輪流請假日夜照顧，系爭
    事故害原告父母遭波及，身心靈皆受煎熬又瞬間白髮、蒼老
    ，在原告父母推著在病床上原告進手術室前的面容至今讓原
    告無法忘懷，原本原告是白天上班、晚上上課，原告一家人
    皆有工作，家庭生活和樂融融，卻因為被告硬闖紅燈之行為
    ，造成原告家庭莫大損失，原告父母想盡辦法想治好原告因
    系爭事故所受之傷，也因此承受極大壓力及無奈。治療期間
    還須請託大學同學前來接送原告上下課及多方照顧；被告卻
    繼續過原本的生活，吃喝玩上班賺錢，在系爭事故後完全沒
    看到被告有反省內疚，只有看到被告傲慢及不屑之態度，被
    告從頭到尾都未曾想把傷害降到最低，被告對原告冷血又不
    管人死活之態度，原告無法原諒。故請求被告賠償1,335,00
    0元之精神慰撫金。
    總計金額為2,716,675元。為此，爰依侵權行為損害賠償之
    法律關係提起本訴。並聲明被告應給付原告2,716,675元，
    及自刑事附帶民事起訴狀繕本送達翌日起至清償日止，按年
    息百分之5計算之利息。願供擔保，請准宣告假執行。
三、被告則以：原告所提出之「補正、傷害、毀損賠償明細」，
    應為其個人自行製作，無法證明原告確實因本件事故受有如
    同該份文件記載之損害，且該份明細中有多項主張未提出相
    關證據資料佐證，其主張自屬無據。另就原告主張項目茲抗
    辯如列：
　㈠醫療費用部分：
　⒈由衛生福利部雙和醫院開立之醫療費用收據中，有兩份收據
    看診日期分別為110年10月8日及同年9月23日，距本件事故
    發生已約半年，是否確係因本件事故前往看診，顯屬有疑。
　⒉原告提出之肱骨夾枕、手臂吊帶之單據，並非由醫療單位開
    立，是否為必要費用，亦屬有疑。　
　⒊且其中精神科及皮膚科部分，否認與系爭事故有因果關係，
    又證明書費亦非必要費用。
  ㈡原告所提出之計程車乘車證明，各乘車日期均不相同，且無
    法看出乘車起訖地點，故無法證明與本件事故是否有因果關
    係，其向被告請求該等乘車費用，應屬無據。
  ㈢原告所提出之在職證明書並未記載其薪資，且原告未提出薪
    資給付證明，難以認定實際薪資是否確為其主張之每個月3
    萬元。
  ㈣看護費部分，依原告所提出之診斷證明書僅須14日由專人看
    護，因此原告請求超過14日部分則非必要費用。
  ㈤原告雖提出機車之維修估價單，惟系爭估價單並非正式之費
    用收據，故原告自應再提出相關證據資料證明其確實依系爭
    估價單支出修車費用。縱使原告確實依系爭估價單支出修車
    費用215,772元（假設語氣，被告否認之），惟依財政部賦
    稅署之固定資產耐用年數表，機車之耐用年數為3年，而系
    爭估價單並未計算折舊費用，故自應再扣除折舊，且原告並
    未提出此部分證據，因此不同意給付。另倉管費及運費亦否
    認為必要費用。
  ㈥就原告提出之安全帽商品網頁圖，並無法證明原告確實有購
    買該安全帽，且縱使原告有購買該安全帽（假設語氣，被告
    否認之），原告因系爭事故受損之安全帽與該安全帽等級及
    價格是否相近，亦屬有疑。另行車紀錄器部分，由證據資料
    中看不出在系爭事故發生時，原告確實有裝設行車紀錄器。
  ㈦原告雖提出Line對話紀錄，並似係用以佐證其母失業損失25
    萬元，惟細究該等對話紀錄，似係其母與雇主間有勞資爭議
    ，故其雇主是否違反勞動法規、其母與雇主間雇傭關係是否
    仍存在等爭議，自應由其母與雇主另尋法律途徑解決，而與
    被告無關。再者，自該等對話紀錄亦無法確知其母工資之金
    額及勞動契約內容，故原告主張其母合約期間為一年並損失
    十個月薪資是否為真，亦應由原告再舉證以實其說，另依原
    告此部分主張之內容，受有損害者亦係其母而非原告，故原
    告以其母失業為由向被告請求損害賠償，顯屬無理由。
  ㈧至於其餘項目，因原告並未提出相關證據，因此均否認原告
    有受此等損害等語置辯。並聲明：原告之訴駁回。
四、原告主張本件侵權行為等事實，業據提出補正、傷害、損毀
    賠償明細表、雙和醫院醫療費用收據暨診斷證明書、亞東醫
    院醫療費用收據、肱骨夾枕暨手臂吊帶統一發票、計程車乘
    車證明、阿凡達汽車美容在職證明書暨薪資袋、健立維修估
    價單、安全帽銷售頁面、原告母親與訴外人Line對話紀錄截
    圖、系爭機車行車執照、新北市政府稅捐稽徵處111年使用
    牌照稅繳款書、運費統一發票及保管費統一發票等件影本為
    證，被告前開犯行業經本院以110年度審交易字第1129號刑
    事判決判處「郭鴻逸犯過失傷害罪，處拘役伍拾日，如易科
    罰金，以新臺幣壹仟元折算壹日。」在案，嗣檢察官提起上
    訴經駁回在案，業經本院核閱上開刑事卷宗無訛，並經本院
    依職權調閱本件道路交通事故卷宗，核閱屬實。且被告對於
    肇事責任並不爭執，是被告對本件車禍事故之發生，具有過
    失甚明，原告主張被告應就本件事故負損害賠償責任，自屬
    有據。是本件所應審酌者為原告得請求被告賠償之金額為何
    ？
五、按「因故意或過失，不法侵害他人之權利者，負損害賠償責
    任」、「汽車、機車或其他非依軌道行駛之動力車輛，在使
    用中加損害於他人者，駕駛人應賠償因此所生之損害。但於
    防止損害之發生，已盡相當之注意者，不在此限。」、「不
    法侵害他人之身體或健康者，對於被害人因此喪失或減少勞
    動能力或增加生活上之需要時，應負損害賠償責任。」、「
    不法侵害他人之身體、健康、名譽、自由、信用、隱私、貞
    操，或不法侵害其他人格法益而情節重大者，被害人雖非財
    產上之損害，亦得請求賠償相當之金額」，民法第184條第1
    項前段、第191條之2、第193條第1項、第195條第1項分別定
    有明文。本件被告對原告有侵權行為，已如前述，被告自應
    負損害賠償責任，縱非財產上損害，原告亦得請求賠償相當
    之金額。茲就原告據以請求被告賠償之項目及金額逐項審酌
    如下：
  ㈠醫療費用及住院手術開刀暨肱骨夾枕費用部分：
    原告主張因被告前開過失傷害行為，受有左側鎖骨骨折、左
    側肩膀挫傷、肢體及腰部多處擦挫傷等傷害，須至骨科、精
    神科及皮膚醫美修復科就診治療及使用肱骨夾枕，請求被告
    賠償共計96,000元等情，觀諸雙和醫院診斷證明書記載分別
    略以：「…術後左手勿負重並需肱骨夾枕使用…」、「創傷後
    壓力症」及「右膝及雙腰側疤痕合併色素沉澱」等語，經核
    與原告所受傷勢之治療相符相當，為治療所必需，且原告申
    請本件診斷證明書費用，係原告為證明損害發生及其範圍所
    必要之費用，應認為損害之一部份，得請求損害賠償，是原
    告請求被告賠償醫療費用及住院手術開刀暨肱骨夾枕費用96
    ,000元，自屬有據。
  ㈡交通費用部分：
    原告主張因傷需前往醫院就診，共計支出交通費用3,010元
    等情，業據其提出計程車乘車證明及乘車收據等件為證。經
    核算原告提出之計程車乘車證明及乘車收據總計為3,120元
    ，是以，原告僅請求被告交通費用3,010元即屬有據。
  ㈢工作損失部分：
　  原告主張因傷需休養3個月無法工作，受有工作損失90,000
    元等節，業據其提出雙和醫院診斷證明書影本乙紙為證，依
    該診斷證明書醫師囑言記載：「於110年3月7日入院，110年
    3月8日接受骨折復位及鋼板固定手術至110年3月10日出院，
    宜休養三個月，需專人照護兩周…」等語，堪認原告確有因
    傷致無法工作，休養3個月之必要，又原告稱其原任職阿凡
    達汽車美容公司汽車美容人員，月資為30,000元，業據提出
    薪資袋為證，故原告請求受傷期間3個月無法工作之損失，
    計90,000元（30,000元×3月＝90,000元），洵屬有據，應予
    准許。
  ㈣看護費用部分：　　
　  本件原告主張因系爭事故開刀而於住院期間及術後休養期間
    需專人照護，得請求看護費用57,500元乙節，依雙和醫院診
    斷證明書醫囑欄位記載：「於110年3月7日入院，110年3月8
    日接受骨折復位及鋼板固定手術至110年3月10日出院，宜休
    養三個月，需專人照護兩周…」等語，可證原告有須專人看
    護照顧2周之必要。又原告於110年3月7日入院，於110年3月
    8日接受骨折復位及鋼板固定手術，嗣於110年3月10日出院
    ，住院期間計4天。上開住院期間因原告方手術完畢而難以
    自理生活起居而有專人照顧之必要，是以原告須專人看護照
    顧之天數總計為18天(計算式：4+14=18)。於此期間，原告
    均依賴家人全日協助看護身體及生活起居，原告主張家人全
    日照護費用以1日2,500元計算，是原告請求上開18日期間看
    護費用共計為45,000元（計算式：2,500×18天=45,000）之
    範圍內，自屬有據。逾此部分之請求，於法無據，不能准許
    。
　㈤系爭機車殘值費用及運費部分：
　　按不法毀損他人之物者，被害人得請求賠償其物因毀損所減
    少之價額；而負損害賠償責任者，除法律另有規定或契約另
    有訂定外，應回復他方損害發生前之原狀，且債權人得請求
    支付回復原狀所必要之費用，以代回復原狀，民法第196條
    、第213條第1項、第3項分別定有明文。又按物被毀損時，
    被害人除得依民法第196條請求賠償外，並不排除民法第213
    條至第215條之適用，惟民法第196條之規定即係第213條之
    法律另有規定，請求賠償物被毀損所減少之價額，得以修復
    費用為估定之標準，但以必要者為限（如修理材料以新品換
    舊品，應予折舊），最高法院77年5月17日民事庭總會決議
    可資參照。經查，系爭機車為109年7月出廠，迄至系爭事故
    發生日即110年3月3日，系爭機車已使用7月16日，依「營利
    事業所得稅結算申報查核準則」第95條第8項規定，固定資
    產提列折舊採用定率遞減法者，以一年為計算單位，其使用
    期間未滿一年者，按實際使用月數相當於全年之比例計算之
    ，不滿一月者，以一月計，故以8月計，本院依行政院公布
    之固定資產耐用年數表及固定資產折舊率表，即系爭機車耐
    用年數三年，每年折舊千分之五三六，其最後一年之折舊額
    ，加歷年折舊累積額，總和不得超過該資產成本原額之十分
    之九之計算方法，以系爭機車購入價額為180,000元計算，
    其折舊後所剩之殘值為115,680元（計算式如附表所示；元
    以下四捨五入）。是原告請求被告賠償系爭機車殘值115,68
    0元自屬有據；另原告主張系爭機車由系爭事故發生地點運
    送至維修廠之運費為2,500元，並提出運費統一發票，核其
    所稱與常情尚屬無違，應可採信。則原告支出拖吊費用2,50
    0元，核係因本件被告之侵權行為所致，是原告請求被告給
    付拖吊費用2,500元，自屬有據，應予准許。
　㈥安全帽及行車紀錄器部分：　
　　按當事人已證明受有損害而不能證明其數額或證明顯有重大
    困難者，法院應審酌一切情況，依所得心證定其數額；損害
    賠償之訴，原告已證明受有損害，有客觀上不能證明其數額
    或證明顯有重大困難之情事時，如仍強令原告舉證證明損害
    數額，非惟過苛，亦不符訴訟經濟之原則，爰增訂第2項，
    規定此種情形，法院應審酌一切情況，依所得心證定其數額
    ，以求公平，此有民事訴訟法第222條第2項明文暨其立法理
    由可參。原告主張其所配戴之安全帽及系爭機車上所裝載之
    行車紀錄器皆在系爭事故中毀損，而安全帽係於系爭事故發
    生前2個月即110年1月間購買，行車紀錄器則係於購買系爭
    機車時即109年12月30日一同購買，原告雖未能提出原始購
    買證明，然本院審酌令原告請求出售之店家重新開立購買證
    明及明確核算受損金額，誠屬困難，爰衡酌該安全帽確為原
    告所使用，原告自陳其於110年1月間購入前開安全帽，而行
    車紀錄器則係於購買系爭機車時即109年12月30日一同購買
    ，可見該安全帽及行車紀錄器並非新品，衡情使用後已有折
    舊之情形，原告不能請求被告以新品之價格賠償，又本件原
    告未舉證證明其折舊後之金額，爰依民事訴訟法第222條第2
    項之規定，審酌該安全帽及行車紀錄器之種類、性質及相關
    受損情形等一切情況，認原告請求被告賠償安全帽以8,980
    元及行車紀錄器以8,500元計算尚屬過高，應分別以7,000元
    及7,500元較為合理，是原告此部分之請求，於14,500元(計
    算式：7,000元+7,500元)之範圍內，尚屬有據，應予准許，
    逾此部分之請求，即無可採。
　㈦倉管費用部分：
　　按損害賠償之債，以有損害之發生及有責任原因之事實，並
    二者之間，有相當因果關係為成立要件。故原告所主張損害
    賠償之債，如不合於此項成立要件者，即難謂有損害賠償請
    求權存在（最高法院48年台上字第481號判例參照）。次按
    所謂相當因果關係，係指依經驗法則，綜合行為當時所存在
    之一切事實，為客觀之事後審查，認為在一般情形上，有此
    環境，有此行為之同一條件，均發生同一之結果者，則該條
    件即為發生結果之相當條件，行為與結果即有相當之因果關
    係。本件原告固主張系爭機車因放置在維修廠未修理，而由
    維修廠收取倉管費21,000元，此部分費用自應由被告賠償云
    云，然查，系爭倉管費用係由於原告將系爭機車放置在維修
    廠內所衍生，難認屬被告侵權行為所生之損害，是原告請求
    倉管費用21,000元非有理由，自難足採。
　㈧原告母親因照護原告損失工作部分：
　　原告主張原告母親因照護受傷原告而遭革職，受有工作損失
    250,000元，此部分自應由被告負擔云云，然查因此受有財
    產損害及工作損失者應為原告母親，而非原告，則其據此請
    求被告賠償系爭金額，自非有據。　
　㈨養傷和復健及皮膚修護和復建部分：
　　按當事人主張有利於己之事實者，就其事實有舉證之責任。
    民事訴訟法第277條本文定有明文。原告固主張因傷於將來
    尚須支出養傷和復健270,000元及皮膚修護和復建600,000元
    ，然未據原告提出相關事證資料以實其說，是原告此部分主
    張，難認可採。
  ㈩精神慰撫金部分：
　  按非財產上損害之慰撫金數額，究竟若干為適當，應斟酌兩
    造身分、地位及經濟狀況，俾為審判之依據，最高法院著有
    76年臺上字第1908號判例足資參考。原告主張因被告之過失
    傷害，因此身心受創，請求慰撫金1,335,000元，爰審酌原
    告目前就讀大學、系爭事故發生時任職汽車美容人員、名下
    無財產或不動產；被告為高職畢業、系爭事故發生時任職業
    務員、月入約3萬元、名下有一棟不動產、無其他財產，業
    經兩造陳明在案，經綜合考量兩造之關係、身分地位、經濟
    狀況、原告受傷程度、被告之侵權行為態樣暨情節等一切情
    狀，本院審酌被告實際加害情形、原告所受傷勢及原告精神
    上受損害程度等一切情狀，認原告請求被告賠償精神慰撫金
    1,335,000元，尚屬過高，應核減為50,000元始為適當。
  綜上，本件原告得請求被告賠償之金額為416,690元（計算式
    :96,000元+3,010元+90,000元+45,000元+115,680元+2,500
    元+7,000元+7,500元+50,000元=416,690元）。
六、從而，原告依侵權行為之法律關係，請求被告應給付原告41
    6,690元，及自刑事附帶民事起訴狀繕本送達翌日即110年12
    月11日起至清償日止，按年息百分之5計算之利息，為有理
    由，應予准許。逾此部分之請求，為無理由，應予駁回。
七、本判決原告勝訴部分，係適用簡易程序所為被告敗訴之判決
    ，爰依職權宣告假執行。又被告陳明願供擔保，請求免為假
    執行，核無不合，爰酌定相當擔保金額准許之。原告敗訴部
    分，其假執行之聲請已失所付麗，應併予駁回。
八、本件事證已臻明確，兩造其餘攻擊防禦方法，核與判決結果
    不生影響，爰不一一論列。至被告雖聲請送新北市交通事件
    裁決所進行事故鑑定，然查，系爭事故肇事原因業已由刑事
    案件審理程序中加以認定，是被告前開聲請，核無必要，併
    此敘明。
九、據上論結，原告之訴為一部有理由，一部無理由，依民事訴
    訟法第436條第2項、第79條、第389條第1項第3款、第392條
    第2項，判決如主文。
中　　華　　民　　國　　111 　年　　9 　　月　　14　　日
                  臺灣新北地方法院板橋簡易庭
                            法  官  呂安樂
以上為正本係照原本作成。
如不服本判決，應於送達後20日內，向本院提出上訴狀並表明上
訴理由，如於本判決宣示後送達前提起上訴者，應於判決送達後
20日內補提上訴理由書（須附繕本）。
中　　華　　民　　國　　111 　年　　9 　　月　　14　　日
                            書記官  魏賜琪
附表：
折舊時間           金額
第1年折舊值        180,000×0.536×(8/12)=64,320
第1年折舊後價值    180,000-64,320=115,680